臺灣橋頭地方法院民事判決　　　　　　　110年度訴字第386號
原　　　告　鄭世恩　


訴訟代理人　王瀚誼律師
複　代理人　莊曜隸律師
被　　　告　呂永泉　


訴訟代理人　黃致穎律師（法扶律師）
上列當事人間請求損害賠償事件，原告提起刑事附帶民事訴訟，
經刑事庭移送前來（109 年度附民字第125 號），本院於民國11
0 年10月1 日言詞辯論終結，判決如下：
    主  文
被告應給付原告新臺幣陸拾壹萬肆仟零肆拾柒元，及其中新臺幣
伍拾伍萬柒仟柒佰參拾玖元自民國一百零九年六月十一日起至清
償日止，按年息百分之五計算之利息；其餘新臺幣伍萬陸仟參佰
零玖元，自民國一百一十年四月十三日起至清償日止，按年息百
分之五計算之利息。
原告其餘之訴駁回。
訴訟費用由被告負擔二分之一；餘由原告負擔。
本判決第一項原告以新臺幣貳拾萬元供擔保後，得假執行；被告
以新臺幣陸拾壹萬肆仟零肆拾柒元供擔保後，得免為假執行。
原告其餘假執行之聲請駁回。
    事實及理由 
一、按訴狀送達後，原告不得將原訴變更或追加他訴，但擴張或
    減縮應受判決事項之聲明者，不在此限，民事訴訟法第255
    條第1 項第3 款定有明文。查，原告起訴時訴之聲明第1 項
    為：被告應給付原告新臺幣（下同）55萬7,739 元，及自起
    訴狀繕本送達翌日起至清償日止，按年息5%計算之利息（附
    民卷第7 頁）。嗣擴張訴之聲明復減縮第1 項訴之聲明為：
    被告應給付原告114 萬7,237 元，及自起訴狀繕本送達之翌
    日起至清償日止，按年息5%計算之利息（本院卷第187 頁、
    第203 頁），經核屬擴張應受判決事項之聲明，揆諸上開法
    條規定，在程序上自可准許，先予敘明。被告雖辯稱原告除
    起訴狀所載之金額外，日後所為的追加請求數額行為，均牴
    觸民事訴訟法第244 條第4 項規定，伊均不同意等語，然按
    第1 項第3 款之聲明，於請求金錢賠償損害之訴，原告得在
    第1 項第2 款之原因事實範圍內，僅表明其全部請求之最低
    金額，而於第一審言詞辯論終結前補充其聲明。其未補充者
    ，審判長應告以得為補充，民事訴訟法第244 條第4 項定有
    明文。該規定立法理由謂損害賠償之訴，由於涉及損害原因
    、過失比例、損害範圍等之認定，常須經專業鑑定以及法院
    之斟酌裁量，始能定其數額。爰增訂第4 項，如原告未於第
    一審言詞辯論終結前補充其聲明，法院應依其表明之最低金
    額而為裁判等語，可知原告依民事訴訟法第255 條之規定，
    擴張應受判決事項之聲明者，本為民事訴訟法所許，民事訴
    訟法第244 條第4 項之規定乃明文規定如原告未於第一審言
    詞辯論終結前補充其聲明，法院應告以得為補充，如未補充
    ，法院即應依其表明之最低金額為裁判，並非限制原告擴張
    訴之聲明規定，被告雖援引該法條辯稱不同意原告擴張訴之
    聲明，於法不合，並無可採，核先說明。
二、原告主張：被告與伊為鄰居，素有嫌隙。伊於民國109 年2
    月26日21時25分許，因不滿被告踢自宅鐵門發出噪音，而與
    被告發生口角，被告明知頸部、頭部、背部、腹部為人體重
    要部位，若持水果刀往人體頭部、頸部砍擊，均足以致人於
    死，仍前往伊位於高雄市○○區○○○街00號住處，持水果
    刀朝伊頭部、頸部、背部、腹部砍擊，並與伊互相拉扯，致
    伊傷重倒地（下稱系爭事故），受有頭皮及頸部23公分、臉
    部17公分、軀幹20.5公分、右手2.5 公分等多處穿刺傷口併
    左內頸靜脈破裂等傷害（下稱系爭傷害）。被告故意持刀砍
    傷伊之行為，致伊受有系爭傷害，屬故意不法侵害伊之身體
    及健康，致伊支出醫療費用53,714元、醫療用品費用33,190
    元、醫美整型費用52,400元，因系爭傷害不能工作之損失7,
    933 元，暨伊因此精神痛苦而應賠償精神慰撫金100 萬元，
    上開請求金額合計共114 萬7,237 元。民法第184 條第1 項
    前段、第193 條第1 項、第195 條第1 項規定，一部請求請
    求被告賠償上開財產及非財產上之損害等語。聲明：㈠被告
    應給付原告1,147,237 元，及自起訴狀繕本送達翌日起至清
    償日止，按年息百分之5 計算之利息。㈡願供擔保，請准宣
    告假執行。
三、被告則以：兩造發生系爭事故而原告受有系爭傷害不爭執，
    然本件伊因為原告身形壯碩心生恐懼之故始行揮刀，沒有殺
    人的犯意。原告主張之醫療費用部分，因原告所受的傷害多
    屬撕裂傷，是否有復健必要性亦無法得知，因此就復健診所
    之醫療費用部分，原告舉證不足。醫療用品費用部分，原告
    未舉證證明購買何種物品，且未證明有購買必要性，應不予
    允許。原告並未舉證證明有看身心科、服用營養品和看整形
    外科之必要性，請求不應准許。原告提出醫美用品費用亦無
    法證明係原告使用，此部分請求為無理由。就不能工作之損
    失部分，原告主張不能工作之損失7,933 元不爭執，另以投
    保薪資23,800元為計算薪資收入基準沒有意見。末就精神慰
    撫金部分，原告請求顯屬過高等語置辯。聲明：原告之訴駁
    回。
四、兩造不爭執事項
  ㈠被告與原告為鄰居。原告於109 年2 月26日21時25分許，因
    不滿被告踢自宅鐵門發出噪音，而與被告發生口角，被告前
    往原告位於高雄市○○區○○○街00號住處，持水果刀朝原
    告頭部、頸部、背部、腹部砍擊，並與原告互相拉扯，致原
    告傷重倒地（系爭事故），受有頭皮及頸部23公分、臉部17
    公分、軀幹20.5公分、右手2.5 公分等多處穿刺傷口併左內
    頸靜脈破裂等傷害（系爭傷害）。
  ㈡原告以投保薪資每月23,800元為計算工作薪資基準。原告不
    能工作損失7,933 元。
  ㈢原告學歷為大學畢業，在怡鴻企業社擔任CNC 車床工程師，
    被告國中結業，案發時無業，無收入。
  ㈣原告提出高雄榮民總醫院、基隆長庚醫院、澄觀骨外科診所
    、正祥復健科診所、雅典娜整形外科診所、自然就好心理諮
    商所診斷證明書、病歷、收據形式真正不爭執。
五、原告主張被告應依侵權行為之規定，賠償原告醫療費用53,7
    14元、醫療用品費用33,190元、醫美整型費用52,400元、不
    能工作之損失7,933 元（不爭執）、精神慰撫金1,000,000
    元，有無理由？
  ㈠按因故意或過失，不法侵害他人之權利者，負損害賠償責任
    ，民法第184 條第1 項前段定有明文。次按不法侵害他人之
    身體或健康者，對於被害人因此喪失或減少勞動能力或增加
    生活上之需要時，應負損害賠償責任。不法侵害他人之身體
    、健康、名譽、自由、信用、隱私、貞操，或不法侵害其他
    人格法益而情節重大者，被害人雖非財產上之損害，亦得請
    求賠償相當之金額。民法第193 條第1 項、第195 條第1 項
    分別定有明文。
  ㈡被告與原告為鄰居。原告於109 年2 月26日21時25分許，因
    不滿被告踢自宅鐵門發出噪音，而與被告發生口角，被告前
    往原告位於高雄市○○區○○○街00號住處，持水果刀朝原
    告頭部、頸部、背部、腹部砍擊，並與原告互相拉扯，致原
    告傷重倒地，受有頭皮及頸部23公分、臉部17公分、軀幹20
    .5公分、右手2.5 公分等多處穿刺傷口併左內頸靜脈破裂等
    系爭傷害等情，為兩造所不爭執，堪信為真實。原告因被告
    故意持刀砍擊而受有系爭傷害，致身體健康權利遭受侵害，
    其依民法第184 條第1 項規定請求被告負損害賠償責任，自
    屬有據，堪以認定。
  ㈢原告得請求之項目及金額為若干：
  ⒈醫療費用53,714元：原告主張因系爭傷害支出高雄榮民總醫
    院（下稱高榮醫院）醫療費用39,074元、長庚醫院醫療費用
    340 元、澄觀骨外科診所醫療費用3,850 元、正祥復健科診
    所醫療費用4,850 元、自然就好心理諮商所諮商費用5,600
    元，合計53,714元等情，業據其提出高雄榮民總醫院手術紀
    錄及診斷證明書、澄觀骨外科診所診斷證明書、正祥復健科
    診所診斷證明書暨上開醫院醫療費用收據、長庚醫院醫療費
    用收據為佐（附民卷第31至51頁、第55至57頁、審訴卷第89
    頁、第91頁、第97至135 頁、本院卷第99至105 至111 頁）
    。而原告因系爭事故遭被告砍傷，受有頭皮及頸部23公分、
    臉部17公分、軀幹20.5公分、右手2.5 公分等多處穿刺傷口
    併左內頸靜脈破裂等傷害，其中左肩刀傷術後至澄觀股外科
    診所復健治療，因頸肩多處傷口疤痕、肌肉韌帶發炎而至正
    祥復健科診所接受復健治療等情，有上開診斷證明書在卷可
    證（審訴卷第89至91頁），足認原告確有復健之必要。被告
    雖辯稱原告自承於109 年5 月6 日起在正祥復健科診所復健
    ，而正祥復健科診所之診斷證明書記載為109 年5 月8 日起
    復健，可見原告有其他宿疾而至正祥復健科診所復健等語。
    然依原告提出之醫療費用收據（附民卷第53頁）可見原告記
    載109 年5 月6 日乃109 年5 月8 日之筆誤，被告上開辯解
    ，亦非有據。又原告於系爭事故後，生理、情緒和行為反應
    ，明顯影響原告的工作、生活、人際與情緒反應，未來宜持
    續追蹤治療一節，有自然就好心理諮商所心理諮商摘要報告
    在卷可按（審訴卷第93至95頁）。又遭人以刀砍擊頭部、頸
    部、背部、腹部，本即生命、身體健康遭受重大危險情況，
    原告亦確實因被告之行為致傷，且臉部遺有傷疤，原告於系
    爭事故發生至完全康復前，需為心理諮商，核與常情無違，
    被告空言辯稱原告無看身心科之必要等語，並無可採。是原
    告主張被告應就其因系爭傷害支出醫療費用53,714元負賠償
    之責，應屬可採，應予准許。
  ⒉醫美整型費用52,400元：原告因雙頰遭被告以水果刀劃傷，
    受有臉部17公分、頭皮及頸部23公分穿刺傷，傷口癒合後迄
    今仍有明顯疤痕等情，有榮總診斷證明書、手術紀錄、砍傷
    前後照片可佐（附民卷第3 至37頁、審訴卷第131 至167 頁
    ）。而臉部為一般人對外的第一印象，原告臉部傷勢在兩頰
    、頸部，傷疤處部分凹陷及疤痕明顯一見即明，又原告提出
    第一次醫美治療後照片顯示傷疤凹陷情形減少改善，足見原
    告為回復其損害發生前之應有狀態，以整型外科手術方式予
    以回復，尚屬合理必要。而依雅典娜整型外科診所110 年5
    月28日診斷證明書所載，原告於109 年10月25日、109 年11
    月25日、109 年12月24日、110 年1 月23日、110 年2 月25
    日、110 年3 月10日、110 年3 月19日、110 年4 月23日、
    110 年5 月28日於門診接受雷射及藥物治療，另於110 年3
    月2 日接受顏面修疤手術（共10公分）、頸部修疤手術（共
    7 公分）等語，並有醫療費用收據可證（審訴卷第191 頁、
    本院卷第113 至114 頁）。是原告此部分主張，洵屬有據，
    應予准許，堪以認定。
  ⒊醫療用品費用33,190元：原告主張支出醫療用品費用33,190
    元，固據其提出統一發票收據、雅典娜整型外科診所診斷證
    明書為佐（附民卷第59至63頁、本院卷第117 至129 頁、第
    171 頁）。觀諸雅典娜整型外科診所之醫囑記載手術後，建
    議使用棉棒、生理食鹽水治療傷口，並建議使用除疤凝膠、
    矽膠片、人工皮治療疤痕等語。然關於疤痕部分，本院認原
    告有支出整型費用之必要，業如前述。而醫囑內容僅為建議
    使用，並非記載有使用上開物品治療傷口之必要，難認此部
    分主張購買之醫療用品，確有其必要性。另原告提出之單據
    亦有未載明品項之情形，更無從肯認係系爭事故所致系爭傷
    害之必要費用，是難認原告此部分請求有據，是此部分不予
    准許。
  ⒋因系爭傷害不能工作之損失7,933 元：為被告所不爭執，此
    部分應予准許。
  ⒌精神慰撫金100 萬元：按精神慰撫金之酌定，除考量原告所
    受之傷害程度外，尚應審酌兩造之身分地位、學識經歷、財
    產狀況、痛苦程度等節以定之。經查，原告因系爭事件受有
    上開傷害，且臉部、頸部傷疤迄今尚未回復如系爭事故發生
    前之容貌業經認定如前，其主張因被告之故意侵權行為，精
    神上受有極大之痛苦，堪值採信。本院審酌原告學歷為大學
    畢業，在怡鴻企業社擔任CNC 車床工程師，被告國中結業，
    案發時無業，無收入等情，為兩造所不爭執，經並有稅務電
    子閘門財產所得調件明細表在卷可稽，是依原告教育程度、
    經濟狀況、受傷部位主要在臉、頸部且毀損面容程度非輕，
    回復原貌不易，復需耗費時間、勞力與費用，及原告於事故
    發生後生、心理均受有打擊之情，暨被告經濟能力不善等情
    ，認原告請求被告賠償精神上損害以50萬元為適當，應予准
    許，逾此範圍之請求，應予駁回。原告雖提出另案判決主張
    本件應賠償100 萬元，然依另案判決所示侵權行為之態樣與
    被害人之傷勢均與本件原告不同，尚非可比附援引，尚非可
    採。被告辯稱過高，並無可採。
  ㈣綜上所述，原告請求被告賠償醫療費用53,714元、醫美整型
    費用52,400元、不能工作之損失7,933 元、精神慰撫金50萬
    元，合計614,047 元（計算式：53,714＋52,400＋7,933 ＋
    500,000＝614,047） ，為有理由，應予准許。
六、從而，原告依侵權行為之規定，請求被告給付614,047 元，
    及其中557,739 元自起訴狀繕本送達之翌日即109 年6 月11
    日（送達證書，附民卷第73頁），其餘56,308元自民事變更
    訴之聲明暨準備二狀繕本送達之翌日即110 年4 月13日（送
    達證書，審訴卷第223 頁）起至清償日止，按年息5%計算之
    利息，為有理由應予准許，逾此範圍之請求，即無所據，應
    予駁回。原告勝訴部分，兩造分別聲請供擔保為假執行及免
    為假執行，均核無不合，爰依聲請酌定相當擔保金額准許之
    。至於原告敗訴部分，其假執行之聲請，失所附麗，應併予
    駁回。
七、本件事證已明，兩造其餘主張及攻擊防禦方法，核與判決結
    果不生影嚮，爰不一一論述。
八、據上論結，本件原告之訴為一部有理由，一部無理由，判決
如主文。
中    華    民    國   110    年    10    月    29    日
                  民事第二庭  法  官  謝文嵐
以上正本係照原本作成。
如對本判決上訴，須於判決送達後20日內向本院提出上訴狀。如
委任律師提起上訴者，應一併繳納上訴審裁判費。
中    華    民    國   110    年    10    月    29    日
                              書記官  簡鴻雅